【裁判字號】    98,消債更,117
【裁判日期】    981016
【裁判案由】    聲請更生
【裁判全文】
臺灣基隆地方法院民事裁定           98年度消債更字第117號
聲  請  人
即  債務人  甲○○
上列當事人聲請消費者債務清理事件，本院裁定如下：
    主  文
債務人甲○○自中華民國九十八年十月十六日十二時起開始更生
程序。
命司法事務官進行本件更生程序。
    理  由
一、按法院開始更生程序之裁定，應載明其年、月、日、時，並
    即時發生效力，消費者債務清理條例（下稱本條例）第45條
    第1 項定有明文。次按法院裁定開始更生或清算程序後，得
    命司法事務官進行更生或清算程序，必要時得選任律師、會
    計師或其他適當之自然人或法人一人為監督人或管理人，本
    條例第16條第1項亦有明文。
二、本件債務人主張：其有不能清償債務情事，於本條例施行前
    曾依中華民國銀行公會會員辦理消費金融案件無擔保債務協
    商機制（下稱銀行公會債務協商機制）與金融機構債權人成
    立協商，約定每個月應償還新臺幣（下同）28,667元。惟債
    務人當時薪水每月為28,570元，協商之每月應繳金額超出收
    入，生活難以維持，惟履行到97年2月，於97年4月與各家銀
    行進行協商，因國泰世華銀行的還款方案太高而未達成協議
    ，遂於97年10月再與最大債權銀行台新銀行申請個別一致性
    協商，約定每月還款額度7,216元，換算後總還款額度約35,
    000元左右，惟債務人目前薪資約 25,000元，實無能力還款
    始造成毀諾，債務人並於同年11月失業，而家中尚有母親和
    姊姊（有殘疾）需扶養；且其無擔保或無優先權之債務總額
    未逾1, 200萬元，復未經法院裁定開始清算程序或宣告破產
    ，爰向本院聲請更生等語。
三、經查，本件聲請人並非從事營業活動之人，現每月收入僅約
    25,000元，而其所積欠債務之總金額為1,873,425元，未逾
    1,200萬元，有聲請人所提財產及收入狀況說明書、全國財
    產稅總歸戶財產查詢清單及債權人清冊暨債權總金額表在卷
    可稽，堪認本件聲請人確有不能清償債務之情事。又本件聲
    請人固曾依銀行公會債務協商機制與金融機構債權人成立協
    商，惟聲請人97年度1月薪資為30,502元、2月及至4月皆為
    30,500元，然依協商條件，聲請人每月卻須償還28,667元，
    顯見該協商條件自始即超出聲請人可得負擔之範圍而屬過於
    嚴苛；又聲請人嗣於97年11月失業後，於98年2月改任職於
    李明瑜會計師事務所，惟每月收入亦僅約25,000元，仍不足
    償還每月應清償之金額，然聲請人為維持信用，自協商成立
    後，仍持續依約履行等情，亦有聲請人提出之財產及收入狀
    況說明書、無擔保債務還款計劃、個別協商一致性方案協議
    書、國泰世華銀行及華南商業銀行存褶、當事人綜合信用報
    告等影本為證，可徵本件並非聲請人主觀上惡意不履行協商
    條件，實係客觀上有收入不足以供清償之不可歸責於己之事
    由。
四、綜上所述，本件聲請人僅係一般消費者，並未從事營業，且
    其有不能清償之情事，而所負無擔保及無優先權債務亦未逾
    1,200 萬元，前雖與各債權銀行達成協議，但有不可歸責事
    由致履行協議顯有重大困難，復未經法院裁定開始清算程序
    或宣告破產，亦查無聲請人有消費者債務清理條例第6條第3
    項、第8條或第 46條各款所定駁回更生聲請之事由存在，則
    本件聲請人聲請更生，要屬有據，應予准許，並命司法事務
    官進行本件更生程序。
五、依消費者債務清理條例第45條第1項、第16條第1項規定，裁
    定如主文。
中    華    民    國    98    年    10    月    16    日
                  民事庭法  官  林玉珮
以上正本係照原本作成。
本裁定不得抗告。
本裁定已於98年10月16日12時公告。
中    華    民    國    98    年    10    月    16    日
                        書記官  洪福基


司法院資訊處製作；財團法人民間司法改革基金會備份。
